臺灣高雄地方法院刑事判決　　　　　　　100年度訴字第789號
公　訴　人　臺灣高雄地方法院檢察署檢察官
被　　　告　邱博霖
選任辯護人　林石猛律師
　　　　　　黃致穎律師
上列被告因殺人未遂等案件，經檢察官提起公訴（99年度偵字第
31203號、99年度少連偵字第251號），本院判決如下：
    主  文
邱博霖犯非法持有空氣槍罪，處有期徒刑壹年壹拾月，併科罰金
新臺幣捌萬元，罰金如易服勞役，以新臺幣壹仟元折算壹日。扣
案之具殺傷力之空氣槍壹枝（槍枝管制編號：高鑑0000000000號
，含中型鋼瓶壹支）及放置在空氣槍內之鋼珠陸顆，均沒收。又
犯成年人對未成年人犯轉讓第三級毒品罪，處有期徒刑壹拾月。
又犯成年人故意對少年犯普通傷害罪共參罪，各處有期徒刑壹年
、壹拾月、壹拾月。扣案之具殺傷力之空氣槍壹枝（槍枝管制編
號：高鑑0000000000號，含中型鋼瓶壹支）及放置在空氣槍內之
鋼珠陸顆，均沒收。應執行有期徒刑肆年壹拾月，併科罰金新臺
幣捌萬元，罰金如易服勞役，以新臺幣壹仟元折算壹日。扣案之
具殺傷力之空氣槍壹枝（槍枝管制編號：高鑑0000000000號，含
中型鋼瓶壹支）及放置在空氣槍內之鋼珠陸顆，均沒收。
    事  實
一、(一)邱博霖明知可發射金屬或子彈具有殺傷力之空氣槍，係槍
    砲彈藥刀械管制條例所規定之管制物品，未經許可不得無故
    持有，竟基於持有具殺傷力之空氣槍之犯意而於民國（下同
    ）99年5月間，以新臺幣（下同）12,000元之價格，向姓名
    年籍不詳之人購入具殺傷力之空氣槍1支（槍枝管制編號：
    高鑑0000000000號）而未經許可持有之，並將之放置在高雄
    市○鎮區○○街99巷28號住處內，迨99年7月12日前之某日
    將該空氣槍移置於不知情之其兄所有但為其平日使用之車號
    1303-XL號自用小客車後車廂內。(二)邱博霖明知愷他命（俗
    稱Ｋ他命）係毒品危害防制條例第2條第2項第3款所定之第
    三級毒品，不得轉讓，竟基於轉讓第三級毒品之犯意，於99
    年7月26日凌晨1時3分後之某時，在高雄市鳳山區（99年12
    月25日改制前為高雄縣鳳山市○○○路62號之華水亭汽車旅
    館118號房內，轉讓數量些許（即單一時地施用之數量）之
    第三級毒品愷他命供少年許○○、吳○○、向○○及成年人
    江俊諺、蔡朝棋共同以將愷他命混於香菸點燃後分享吸用及
    將愷他命粉末置於桌面以鼻吸之方式施用。(三)隨後於99年7
    月26日6時50分許，少年許○○、吳○○、向○○向邱博霖
    表示返家之意後，邱博霖遂駕駛車牌號碼1303-XL號自用小
    客車搭載少年許○○、少年吳○○、少年向○○離開華水亭
    汽車旅館，邱博霖蓄意繞行數圈後，見少年許○○、少年吳
    ○○、少年向○○仍未打消返家之意，遂暫時停車於高雄市
    前鎮區○○○路203巷16號之美麗四季汽車旅館轉角處並自
    行下車至後車廂，少年許○○見狀亦下車向邱博霖表示欲自
    行搭乘計程車返家，邱博霖竟基於傷害他人身體之各別故意
    ，自上開自小客車後車廂取出其所有上揭放置在內之具有殺
    傷力之空氣槍（槍枝管制編號：高鑑0000000000號）先向少
    年許○○之臉部、左胸及左臂擊發鋼珠彈，再回到上開小客
    車駕駛座上，朝坐在後座之少年吳○○及向○○之臉部擊發
    鋼珠彈，分別致少年許○○受有槍擊傷併左胸壁及左上臂鋼
    珠彈留置、左肱骨不完全骨折之傷害；少年吳○○受有鼻部
    槍傷併異物嵌入之傷害；少年向○○受有顏面挫擦傷之傷害
    後，邱博霖返回駕駛座駕車離去，少年吳○○與向○○見狀
    即跳離該車。邱博霖隨即行車至高雄市高雄市○○區○○路
    168號對面草叢丟置上開空氣槍。(四)嗣於97年7月27日13時45
    分許，經警陪同邱博霖前往上址草叢，起出上開其所有具殺
    傷力之空氣槍1枝（槍枝管制編號：高鑑0000000000號，含
    中型鋼瓶1支）以及亦係其所有放置在前述空氣槍內擊發以
    造成殺傷力之鋼珠6顆。
二、案經高雄市政府警察局前鎮分局移送臺灣高雄地方法院檢察
    署檢察官偵查起訴。
    理  由
壹、證據能力部分
一、按被告以外之人於審判外之陳述，雖不符前4 條之規定，而
    經當事人於審判程序同意作為證據，法院審酌該言詞陳述或
    書面陳述作成時之情況，認為適當者，亦得為證據，刑事訴
    訟法第159 條之5 第1 項定有明文。
二、本案認定事實所引用之卷內證據資料，除原已符同法第159
    條之1 至第159 條之4 規定，及法律另有規定等傳聞法則例
    外規定，而得作為證據外，並無證據證明係公務員違背法定
    程式所取得，而檢察官於本院時均同意其作為本案證據之證
    據能力，被告及其選任辯護人則爭執少年許○○、吳○○、
    向○○於警詢及偵查中所為陳述之證據能力，其餘證據則表
    示不爭執，且未於言詞辯論終結前聲明異議，本院審酌少
    年許○○、吳○○、向○○於警詢所為陳述，並無刑事訴訟
    法第159條之2及第159條之3所示情形，依刑事訴訟法第159
    條第1項之規定，自不得作為證據；少年許○○、吳○○
    、向○○於偵查中所為證述，則係於偵查中向檢察官所為之
    陳述，且少年吳○○、向○○業經具結（少年許○○則未滿
    法定應具結年齡而未具結），單以被告所主張未予對質詰問
    之情，此係檢察官偵查作為之選擇，證人既係於偵查中向檢
    察官具結證述，則其內容自非顯不可信，至於被告所指之對
    質詰問則係證據力之評價問題，尚非顯不可信之情況，且被
    告嗣於審判中聲請傳喚少年許○○到庭行使詰問權，至於少
    年吳○○與向○○則經本院傳喚未到後，經被告選任辯護人
    具狀表示無傳喚必要（見本院卷頁64），本院復查無該證述
    有顯不可信之情況，參諸前揭刑事訴訟法第159條之1第2項
    之規定，自得作為證據；其他供述證據，以各該陳述作成
    時之情況，並無違法取證之瑕疵，亦認以之作為證據為適當
    ，依前揭法條意旨，自得為證據。
貳、認定事實所憑之證據及理由
一、訊據被告邱博霖固坦承持有前揭空氣槍、轉讓第三級毒品愷
    他命及傷害少年許○○、吳○○、向○○之事實，並就轉讓
    第三級毒品之犯行為有罪之陳述，惟矢口否認有何違反槍砲
    彈藥刀械管制條例第8條第4項之非法持有空氣槍及刑法第
    277條第1項之傷害犯行，辯稱：(一)伊主觀上認為所購買之空
    氣槍係玩具槍；(二)伊當時服用藥物後無法控制自己行為致為
    傷害犯行，且服用藥物時並不具有傷害他人之意圖，應得依
    刑法第19條之規定減輕其刑，又伊所持有之空氣槍有連發功
    能，伊因外界刺激而為傷害之一行為並非起訴之三行為等語
    。
二、經查：
  (一)非法持有空氣槍部分：經被告帶同員警起出其所有之空氣
    槍經鑑定結果，(1)認為「係氣體動力式槍枝，以中型高壓氣
    體鋼瓶內氣體為發射動力，經以金屬彈丸（直徑約8㎜、重
    約2.10公克）測試結果，其中最大發射速度為135公尺/秒，
    計算其動能為19焦耳，換算其單位面積動能為37焦耳/平方
    公分」，此有高雄縣政府警察局99年8月16日高縣警鑑字第
    0990081  912號槍彈鑑定書在卷可稽（見警卷頁40），(2)復
    核以該鑑定書所附殺傷力定義及相關數據：「一殺傷力定義
    ：依據司法院秘書長81.6.11秘台廳（二）字第06985號函釋
    示：殺傷力的標準為在最具威力的適當距離，以彈丸可穿入
    人體皮肉層之動能為基準。二殺傷力之相關數據：(一)美國軍
    醫總署定義：彈丸撞擊動能達58呎磅（約為78.6焦耳），則
    足以使人喪失戰鬥能力。(二)內政部警政署刑事警察局對活豬
    作射擊測試結果，彈丸單位面積動能達24焦耳/平方公分，
    則足以穿入豬隻皮肉層。(三)依日本科學警察研究所知研究結
    果，彈丸單位面積動能達20焦耳/平方公分則足以穿入人體
    皮肉層」等詞，(3)準此，被告所持有空氣槍之發射動能足以
    使金屬或子彈穿入人體皮肉層而具有殺傷力無疑。是客觀
    上被告持有具有殺傷力之空氣槍，其氣體動能應為被告購買
    時所知悉，且其發射之彈丸面積動能超逾上揭日本科學研究
    之射入人體標準近一倍，被告主觀上顯可知悉該空氣槍之動
    能足以使所發射之金屬或子彈造成傷害人之結果，被告單以
    係購買玩具槍等語置辯，卻未能陳述或舉證證明所購買之店
    家及購買時之狀態，尚不能以其辯詞為其有利之認定，是被
    告此部分犯行應堪認定。
  (二)轉讓第三級毒品愷他命部分：被告就此部分為有罪之陳述
    ，核與少年許○○、吳○○、向○○及江俊諺、蔡朝棋於偵
    訊時具結證述（除少年許○○無庸具結外）相符（見99偵
    31203號卷，下稱偵卷，頁18、19、28、43、59），且經證
    人即少年許○○到庭具結證述當時在場之人全部都有施用愷
    他命之情（見本院卷頁29），亦與少年吳○○、蔡朝棋、江
    俊諺於警詢所採集尿液經送驗結果呈愷他命（含去甲基愷他
    命）陽性反應相合（見警卷頁35、38、40），雖少年許○○
    、向○○與被告所採集尿液送驗呈現愷他命（含去甲基愷他
    命）陰性反應（見警卷頁36、37、39），惟此係有關個人體
    質、代謝狀況與施用劑量之差異，被告及同時在場之其他5
    人既均陳述有施用被告所提供之愷他命，自不因上開尿液鑑
    定結果而為不同之認定，是應認為被告此部分自白與事實相
    合，應予採信。至於檢察官起訴意旨認為被告同時有為轉
    讓第三級毒品氟硝西泮（Flunitrazepam）予少年許○○、
    吳○○、向○○及江俊諺、蔡朝棋之犯行，雖經被告邱博霖
    坦承有當時攜帶所購買仿市面上沖泡式三合一咖啡包裝之內
    含搖頭丸成分之咖啡（以下簡稱咖啡）到場，且少年許○○
    、吳○○、向○○於警詢尿液檢驗亦呈現有FM2陽性反應（
    見警卷頁36-38），然(1)依少年許○○於偵查中及於本院審
    理時具結之證述，當時在場之6人即上揭少年及被告、江俊
    諺、蔡朝棋均有飲用咖啡之情（見偵卷頁29、本院卷頁29）
    ，然僅少年許○○、吳○○、向○○之尿液檢驗報告有呈現
    FM2陽性反應，被告、江俊諺、蔡朝棋之尿液檢驗報告則呈
    現FM2陰性反應（見警卷頁35、39、40），以其6人僅僅蔡朝
    棋之採尿日期為99年7月26日，其餘5人均係於99年7月27 日
    採尿之日期（見警卷頁59-60）而言，雖施用氟硝西泮後可
    由血液中檢出之時間，與服用劑量、服用頻率、個人體質與
    代謝情況等因素有關，但既無證據證明當時在場之6人上揭
    不同因素之作用差異，單以上揭尿液檢驗報告之結果，已難
    據以認定少年少年許○○、吳○○、向○○尿液檢驗呈陽性
    反應係飲用被告所提供之咖啡所致。(2)此外，檢察官所提出
    之上揭少年許○○、吳○○、向○○之尿液檢驗報告備註欄
    （3）已說明非經認可檢驗項目包含愷他命代謝物（K、NK）
    、安眠鎮靜劑（FM2）等詞，復經鑑定單位即高雄市立凱旋
    醫院100年1月12日函說明欄「三本院執行濫用藥物檢驗方法
    ，首先以酵素免疫分析法（EIA）做初步篩檢，若尿液檢體
    疑似『陽性』再經氣相層析質譜儀（GC/MS）作定量分析鑑
    定（苯二氮平類安眠鎮靜劑除外）。四編號I-777、I-778、
    I799（按：即三位少年上揭尿液檢驗報告）初步篩檢苯二氮
    平類安眠鎮靜劑（FM2）疑似『陽性』，若需再確認鑑定則
    請檢送其他單位（警政署刑事警察局）」等詞（見偵卷頁73
    ），足見上揭三位少年之尿液檢驗報告就FM2陽性反性僅係
    初步檢測結果並未再以氣相層析質譜儀（GC/MS）作定量分
    析鑑定，再參以本院職務上所已知之「免疫學分析法係用於
    毒品尿液之初步檢驗，由於該分析法對化學結構類似之成分
    亦可能產生反應，故初步檢驗呈陽性反應者，需採用另一種
    不同分析原理之檢驗方法進行確認。經行政院衛生署認可之
    檢驗機構則採用氣相層析質譜儀（GC/MS）鑑驗各項毒品。
    以氣相層析質譜儀分析法進行確認者，均不致產生偽陽性反
    應。（行政院衛生署管制藥品管理局92年7月23日管檢字第
    0920005609號函）」（見法官辦理刑事案件參考手冊（一）
    —毒品危害防制條例部分—司法院編印，94年12月，頁
    147-148），顯見單以檢察官所提出三位少年之初步尿液檢
    驗報告，又有偽陽性之可能，據以認定被告有轉讓施用第三
    級毒品氟硝西泮之證據力即有不足。(3)又本案並未有如被告
    所述之咖啡扣案，且依被告所述該咖啡外包裝並未標示成分
    ，被告所述含有搖頭丸成分亦僅係其個人聽聞感知推測，此
    參以其於偵查中又稱係「類似一種搖頭丸成分的咖啡」（見
    偵卷頁20）等語，益見其徵，上開咖啡並未經檢測證明其成
    分確含有第三級毒品氟硝西泮成分，是以檢察官所提出證據
    尚難認定被告邱博霖以所提供飲用之咖啡而有轉讓第三級毒
    品氟硝西泮之犯行。
  (三)傷害部分：少年許○○、吳○○、向○○因被告擊發前揭
    空氣槍發射金屬彈丸，而少年許○○受有槍擊傷併左胸壁及
    左上臂鋼珠彈留置、左肱骨不完全骨折之傷害；吳○○受有
    鼻部槍傷併異物嵌入之傷害；少年向○○受有顏面挫擦傷之
    傷害，亦分別有診斷證明書（見警卷頁56-59）及病歷在卷
    可稽（見偵卷頁31-40、47-55、64-67）。又以被告當時
    先行下車至後車廂拿取前揭空氣槍之舉動，顯然對其以空氣
    槍射擊少年許○○、吳○○、向○○之行為，係有預謀而明
    知並有意使其發生之事實，被告就此辯稱係誤觸扳機，與事
    實已顯有未合，且三位少年當時所在位置不一，分處車內與
    車外，同在車內之少年吳○○、向○○所坐位置亦無射擊位
    置之直線重疊，又以三位少年上半身均有遭空氣槍射擊所致
    之傷勢，並非單一連發之射擊行為可致三位少年受傷，亦即
    被告所辯稱誤觸連發鍵之情形，以系爭三位少年所處位置及
    距離，並非不得及時停止按鍵射擊，然被告所駕駛車輛之車
    身並無空氣槍彈丸射擊痕跡，足見被告所辯稱係誤觸連發鍵
    導致一次射擊使三人受傷等語，係卸責之詞，不足採信。
    至於檢察官雖以被告持具有殺傷力之槍枝，先後朝三位少年
    之臉部等重要部位擊發鋼珠彈等情，因認被告有殺人犯意。
    惟(1)刑法上殺人罪與傷害罪之區別，本視加害人有無殺意為
    斷，被害人所受之傷害程度，固不能據為認定有無殺意之唯
    一標準，但加害人之下手情形如何，於審究犯意方面，仍不
    失為重要參考資料（最高法院20年非字第104號判例參照）
    。又按殺人與傷害人致死之區別，應以有無殺意為斷，其受
    傷之多寡，及是否為致命部位，有時雖可藉為認定有無殺意
    之心證，究不能據為絕對標準（最高法院18年上字第130、
    1309號判例參照）。(2)是殺人罪與傷害罪主要之區別，乃視
    加害人有無殺意為斷，而傷害部位是否為致命、重要部位，
    尚非認定殺意之絕對標準，自不能因三位少年之顏面部位有
    受空氣槍擊之傷害，即遽認被告有殺人之犯意。本院審酌：
    (甲)被告所持有之上揭空氣槍雖具有殺傷力，然對照前揭殺傷
    力標準，該空氣槍最大發射速度為135公尺/秒，動能為19
    焦耳，換算成單位面積動能為37焦耳/平方公分，遠低於美
    國軍醫總署所定足以使人喪失戰鬥能力之58呎磅（約78.6焦
    耳），雖足以穿入豬隻皮肉層（24焦耳/平方公分），但剩
    餘單位面積動僅13焦耳/平方公分，不僅不足以再穿越一次
    豬隻皮肉層，亦未達日本科學警察研究所研究結果足以穿入
    人體皮肉層之20焦耳/平方公分之彈丸面積動能，足見被告
    所持空氣槍射擊之彈丸動能僅足以「穿入」人體皮肉層，而
    不足以「穿越」，其動能顯難達通常致人死亡或重傷之程度
    ；(乙)復依少年許○○於偵查中證稱：「我中8槍之後就呆站
    在那裡，邱博霖從後車廂回到駕駛座，一隻腳跪在駕駛座位
    上，身體進入車子裡面，對向○○、吳○○各開一槍，邱博
    霖是先對吳○○開槍，邱博霖又坐回駕駛座要把車開走，所
    以我就叫向○○、吳○○跳車，她們兩人跳車後，邱博霖就
    把車開走」等語（見偵卷頁29）、少年吳○○於偵查中具結
    證稱「（問：邱博霖對你跟向○○開槍的時候，有無做瞄準
    的動作？）沒印象。（問：妳中槍枝後作何處理？）我直接
    跳車，我跳車時車子已經在移動。（問：邱博霖對你開槍的
    時候，槍口距離妳多遠？）我沒有概念，邱博霖就是坐在駕
    駛座上，我坐在副駕駛座側的後座」等語（見偵卷頁42-43
    ）、少年向○○於偵查中具結證稱：「許○○有跟邱博霖說
    我們要坐計程車回去，我沒有聽到槍聲，邱博霖回到駕駛座
    ，腳跪在座椅上，人進到車裡面，他手上拿一把槍，先對吳
    ○○的臉開兩槍，開完之後邱博霖才對我開槍，也是對我的
    臉部開一槍，邱博霖對我跟吳○○開槍後，許○○人在車外
    ，叫我們跳車，邱博霖對我們開完槍後，要把車開走了，我
    跟吳○○就各自跳車」等語（見偵卷頁61），亦足見三位少
    年在受槍擊後並未失去判斷力與行動力，意識亦清楚，而被
    告當時槍擊三位少年時，均有些許間距，而非近距離朝被害
    人顏面射擊，射擊後亦任由被害人留置或跳車而無追擊之舉
    止，就此亦難認被告客觀上有殺害三位少年之行為；(丙)此外
    ，被告在槍擊三位少年之前並未與其發生口角或爭執，亦經
    少年前揭偵查中證述一致，少年許○○於本院審理時亦具結
    證稱當時車上氣氛邱博霖就是笑笑的，大家都在聊天，沒有
    起衝突等語（見本院卷頁30），已難認被告當時主觀上有因
    與被害人相處齲齵而起殺人犯意，雖三位少年於前揭偵查中
    均稱於被告開槍時有覺得被告要將其殺了，但此係被害人事
    後回想之片刻感覺，此以三位少年於送醫後接受警詢時均稱
    暫不提出傷害告訴之情（見警卷頁4、12、18）可得其徵。
    (丁)準此，綜前客觀事證以觀，被告實際上並無殺人犯意。
    綜上，被告此部分傷害犯行已堪認定。
參、論罪科刑部分
一、論罪部分
  (一)按槍砲彈藥刀械管制條例僅係就各類應予管制之槍砲、彈
    藥及刀械，列舉其名，以作規範，但所指內容為何，則乏文
    義解釋規定，據其主管機關內政部函釋（92年1月16日內授
    警字第0920075098號），實係參考軍事武器之用語，其中所
    稱空氣槍，乃指非以火藥等爆裂物發射，而係借壓縮氣體或
    壓縮瓦斯之氣體膨脹力，用以發射子彈或金屬之槍枝；所稱
    其他可發射金屬或子彈具有殺傷力之各式槍砲，則指該條例
    所列已定有特定名稱之槍枝以外，可以發射金屬或子彈而具
    有殺傷力之槍砲，例如工業用槍，及土製而不屬上揭特定名
    稱槍砲以外之槍砲，均屬之。可見「空氣槍」並不分其係制
    式或非制式，祇要客觀上確實具有殺傷力，皆受列管；雖和
    其他可發射金屬或子彈具有殺傷力之各式槍砲，同列於該條
    例第8條罰則規定之內，但二者顯然有別，適用時仍須分辨
    （最高法院99年度台上字第7763號判決意旨參照）。是核
    被告如事實欄一(一)所示之行為，係犯槍砲彈藥刀械管制條例
    第8條第4項之未經許可持有空氣槍罪。
  (二)核被告如事實欄一(二)所示轉讓愷他命予江俊諺、蔡朝棋之
    行為，均係犯毒品危害防制條例第8條第3項之轉讓第三級毒
    品罪。(1)核被告如事實欄一(二)所示轉讓愷他命予少年許○
    ○、吳○○、向○○之行為，均係犯毒品危害防制條例第9
    條、第8條第3項之成年人對未成年人犯轉讓第三級毒品罪。
    (2)又因上開規定就被害人係少年已定有特別處罰規定者，依
    兒童及少年福利與權益保障法第112條第1項（詳如後述）後
    段之規定，即不再適用該條第1項前段之規定。被告於同
    一時間地點轉讓第三級毒品愷他命與前揭5人之行為，係以
    一行為侵害社會法益，亦侵害該5人之個人健康之法益，屬
    同種想像競合，應依刑法第55條規定，論以想像競合犯，從
    一重以成年人對未成年人犯轉讓第三級毒品罪處斷。至於
    檢察官起訴被告同時犯轉讓第三級毒品氟硝西泮之犯行，業
    經前述，尚屬不能證明，本應為無罪判決，惟檢察官起訴意
    旨既以此與前揭有罪部分具有裁判上一罪之關係，爰不另為
    無罪之諭知，附此敘明。
  (三)(1)兒童及少年福利法已於100年11月30日總統公布更名為
    兒童及少年福利與權益保障法，並於同年12月2日生效，原
    第70條第1項「成年人教唆、幫助或利用兒童及少年犯罪或
    與之共同實施犯罪或故意對其犯罪者，加重其刑至二分之一
    。但各該罪就被害人係兒童及少年已定有特別處罰規定者，
    從其規定。」之規定，移列於兒童及少年福利與權益保障法
    第112條第1項。(2)是被告行為後，上開法律之更名與法條之
    移列係無關乎要件內容之不同或處罰之輕重，自無關有利或
    不利於行為人，非屬刑法第2條所指之法律有變更者，可毋
    庸依該規定為新舊法之比較，而應依一般法律適用原則，適
    用裁判時法（最高法院95年11月7日九十五年度第二十一次
    刑事庭會議決議參照），即本件應適用兒童及少年福利與權
    益保障法第112條第1項之規定。該規定為少年事件處理法第
    85條第1項之特別規定，依後法優於前法，特別法優於普通
    法之法律適用原則，自應優先於少年事件處理法適用。又
    按「刑法總則之加重，係概括性之規定，所有罪名均一體適
    用；刑法分則之加重，係就犯罪類型變更之個別犯罪行為予
    以加重，成為另一獨立之罪名。兒童及少年福利與權益保障
    法第112條第1項前段（即原兒童及少年兒童及少年福利法第
    70條第1項前段），其中故意對兒童、少年犯罪者之加重，
    係對被害人為兒童、少年之特殊性質，予以加重處罰，乃就
    犯罪類型變更之個別犯罪行為，予以加重，自屬刑法分則加
    重之性質（最高法院99年度台非字第86號判決亦同此旨）。
    是核被告如事實欄一(三)所示傷害少年許○○、吳○○、向
    ○○之行為，均係犯兒童及少年福利與權益保障法第112條
    第1項前段、刑法第277條第1項之成年人故意對少年犯普通
    傷害罪。被告持空氣槍朝少年許○○、吳○○、向○○各
    自射擊多發金屬彈丸之多次傷害行為係於密接之時間及地點
    ，而分別侵害同一身體法益，各行為之獨立性極為薄弱，屬
    出於同一傷害之目的而為之，依一般社會通念，在時間差距
    上難以強行分開，應視為數個舉動之接續實行，為包括之一
    行為予以評價，各屬單純一罪。至檢察官認被告係犯刑法第
    271條第2項、第1項殺人未遂罪，尚有未合，惟因二者基本
    社會事實同一，爰依法變更起訴法條。
  (四)被告所犯上開五罪（即未經許可持有空氣槍罪、成年人對未
    成年人犯轉讓第三級毒品罪、成年人故意對少年犯普通傷害
    罪之三罪）間，犯意各別，行為互殊，應予分論併罰。
二、刑之加重減輕事由
  (一)就被告所犯未經許可持有空氣槍罪：按未經許可持有槍枝
    ，其持有之繼續，為行為之繼續，亦即一經持有槍枝，犯罪
    已成立，但其完結須繼續至持有行為終了時為止（最高法院
    81年度臺非字第181號判例可資參照）。是在被告於99年7
    月26日為傷害犯行後丟置該空氣槍而終止持有行為後，槍砲
    彈藥刀械管制條例第8條於100年1月5日修正公布增列第6項
    「犯第1項、第2項或第4項有關空氣槍之罪，其情節輕微者
    ，得減輕其刑。」之規定，並於同年月7日生效施行，此增
    列之得減刑規定，較有利於被告，依刑法第2條第1項但書之
    規定，自應適用此得減刑之規定較有利於被告。又被告僅
    持有空氣槍1支，且依所測得最大發射單位面積動能為37焦
    耳/平方公分，系爭空氣槍雖具殺傷力但並非強大，情節尚
    屬輕微，爰依上開修正後之槍砲彈藥刀械管制條例第8條第6
    項規定，減輕其刑。(1)又犯罪之情狀顯可憫恕，認科以最
    低度刑仍嫌過重者，得酌量減輕其刑，刑法第59條定有明文
    ，此為法院得自由裁量之事項，然非漫無限制，必須犯罪另
    有特殊之原因與環境，在客觀上足以引起一般同情，認為即
    予宣告法定低度刑期尤嫌過重者，始有其適用。是為此項裁
    量減刑時，必須就被告全部犯罪情狀予以審酌在客觀上是否
    有足以引起社會上一般人之同情，而可憫恕之情形，並於判
    決理由內詳加說明，始稱適法（最高法院88年度台上字第
    6683號判決可供參照）。(2)被告雖除本案外，僅犯施用毒品
    之犯行而經觀察、勒戒無繼續施用傾向外，並無其他刑事前
    案記錄（見本院卷附臺灣高等法院被告前案紀錄表），並非
    品性惡劣之人，但以其將原放置住所之空氣槍移置於車輛後
    車廂，並持空氣槍分別射擊少年許○○、吳○○、向○○之
    行為，顯見其確有持具殺傷力空氣槍自重之意念，具有危害
    社會治安的潛在危險性與任意性存在，且其此部分犯行在經
    過上揭減刑規定之適用後亦已無科以最低度刑仍嫌過重之情
    形，是無再依刑法第59條規定之必要，附此敘明。
  (二)就被告所犯成年人對未成年人犯轉讓第三級毒品罪：被告前
    揭時地轉讓供少年許○○、吳○○、向○○施用愷他命之方
    式，既係以將愷他命混於香菸點燃後分享吸用及將愷他命粉
    末置於桌面以鼻吸之方式為單一時間地點之施用，且被告及
    同時施用之上揭三名少年與江俊諺、蔡朝棋亦未陳述施用後
    有發生常見之心搏過速、血壓上升、震顫、肌肉緊張強直等
    副作用，且以一般施用愷他命劑量為體重每公斤1至4.5毫克
    計算（行政院衛生署管制藥品管理局93年12月10日管檢字第
    0930011789號函，見法官辦理刑事案件參考手冊（一）—毒
    品危害防制條例部分—司法院編印，94年12月，頁302），
   「轉讓持有毒品加重其刑之數量標準」第2條第3款所規定轉
    讓淨重20公克（即20,000毫克）以上之加重標準，可供20,
    000公斤至4444.44公斤（以6人計算，平均為740.7公斤）之
    體重數為一般施用劑量，則以當時在場施用之6人其體重總
    數顯然不及上開最低標準，顯見被告當時所轉讓之第三級毒
    品數量未達上開規定之加重標準，自無該條加重規定之適用
    。
  (三)就被告所犯成年人故意對少年犯普通傷害罪之三罪：本院依
    被告及其選任辯護人之聲請對被告行為時之辨識能力送請鑑
    定，經高雄市立凱旋醫院出具100年10月26日精神鑑定書
    認為「1.精神科診斷：由精神疾病評估中可以看出，案主（
    即被告）符合DSMⅣ『安非他命依賴』及『安非他命所致之
    精神病』之診斷，另外懷疑案主有『反社會人格』之傾向。
    2.『行為時』精神狀況：綜合門診鑑定、心理測驗及精神狀
    態檢查所得的資料，案主行為時（射傷三位受害人）呈現被
    害妄想的狀態，以致於案主開車繞了很久，最後並下車拿空
    氣槍，這樣的行為模式與鑑定時案主及其家屬描述以往的病
    徵相符，案主也自述前一天有用安非他命，且尿液毒物篩檢
    亦呈現安非他命陽性，推論這段使用安非他命數個月的期間
    ，案主呈現明顯的『精神病性症狀』，如幻聽、妄想等等，
    而事發當天也出現被害妄想，導致案主害怕、多疑、焦慮緊
    張，現實感判斷下降等情況，以致發生此事件，故推論案主
    射殺第一位女子當時，可能在此妄想氛圍下受到驚嚇，導致
    『依其辨識而行為之能力』減低，以致於射擊第一位女子，
    至於第二、三位女子之傷害，亦可能仍是處在此妄想氛圍下
    所導致之失誤行為，案主表示事後慌張、精神恍惚、開車四
    處亂開到玉井，直到醒來已是下午7-8點了，此狀況也符合
    安非他命藥效退去時之表現，故推論其行為時可能因安非他
    命導致之妄想狀態，以致其『依其辨識而行為之能力』已明
    顯減低。然而從案主筆錄所述欲叫後座兩位女子下車，且表
    示三人是他酒店認識的小姐，大家出來玩的，無冤無仇，不
    可能要傷害她們，以及之後丟棄兇器等行為，研判案主當時
    尚不至於『不能辨識其行為違法或不能依其辨識而行為』。
    最後，在考量『原因自由行為』之原則下，案主使用安非他
    命已數個月之久，且自知使用後出現諸多行為問題、情緒障
    礙，例如覺得身邊有人要陷害他，路邊的人在看他，以致於
    衝突，把對方打傷了；覺得被跟蹤而拿球棒去砸人家的車子
    ；生氣起來情緒無法控制，砸東西，想打人，誰也管不住，
    連父母也傷，有時還拿刀出去...等等，案主自己也深感後
    悔與沮喪，理應避免再次使用毒品，督促自己回歸正常生活
    ，以防類似事件一再發生，然事發當時，案主不僅自行在家
    服用安非他命，也攜帶毒品至汽車旅館一起使用，故縱使案
    主案發當時因毒品導致其『辨識其行為違法或不能依其辨識
    而行為之能力』明顯減低，亦應對其行為負責」等詞（見本
    院卷頁48-60），被告及其選任辯護人則爭執上揭鑑定報
    告有錯誤引用本案案發後被告所感知之情況，如係99年11月
    19日初診主訴失眠，當時有幻聽、情緒不穩、多疑及被害意
    念，且就「被告購槍是想殺人」部分係被告自行陳述或被告
    之母的猜測內容尚有疑問；被告異常行為哪些為事發後所出
    現之行為，未曾明確交代或記載，據以所論斷被告於案發前
    即知悉其會因吸毒而產生脫序行為之結論，存有推論上的重
    大瑕疵而不可信，本院審酌：(1)上揭鑑定報告所認為被告
    行為時「依其辨識而行為之能力」有減低之結論，係依據被
    告有幻聽、妄想等明顯的精神病性症狀，然確如被告及其辯
    護人具狀所提出之診斷證明書所載被告係於99年11月19日初
    診主訴為失眠，當時有幻聽、情緒不穩、多疑及被害意念等
    詞（見本院卷頁77），則上揭鑑定依據被告為本案行為後之
    診斷症狀據以推論其行為時已有幻聽、妄想之精神病性症狀
    已有未合；(2)又單以被告陳述事後慌張、精神恍惚，開車四
    處亂開到玉井，直到醒來已是下午7-8點等情，而認為符合
    安非他命藥效退去時之表現而推論其行為時可能因安非他命
    導致之妄想狀態，以致其依其辨識而行為之能力已明顯減低
    乙節，除僅有被告之片面陳述外，依本院職務上已知「安非
    他命係屬中樞神經興奮劑，使用後會有情緒及活動力亢進、
    警覺性增加、降低疲勞感、愉悅、多話的行為特徵；但於藥
    效消失後，反而會出現極度疲憊、抑鬱、疲乏、麻物等現象
    。安非他命被人體吸收後，產生的作用大約可以維持4-24小
    時。其會因使用劑量大小、個人體質差異及對藥物敏感度不
    同，而有不同之作用產生，包括：失眠、焦慮、暴躁易怒、
    易受刺激、恐慌、神智不清、情緒不穩、記憶減退、妄想、
    視幻覺、聽幻覺、譫妄、靜坐不能、暈眩、震顫、反射過度
    、多話、緊張狀態、過度發汗、口乾、金屬味覺、厭食、運
    動困難、噁心、嘔吐、腹瀉或便秘、腹部痙攣、體溫升高、
    心跳加速、心悸、心律不整、血壓上升、反決議腸、方向感
    喪失、具攻擊性、自殺及殺人傾向、精神分裂症等。另亦會
    造成神經系統傷害、高血壓、腦溢血、抽搐痙攣、昏迷、體
    溫過高、橫紋肌溶解及急性腎衰竭，甚至導致死亡」等情形
    （行政院衛生署管制藥品管理局89年7月28日管宣字第866
    97號函，見法官辦理刑事案件參考手冊（一）—毒品危害防
    制條例部分—司法院編印，94年12月，頁332-333），堪認
    被告所陳述之下午7、8點「醒來」之時間點距離其於鑑定時
    所述於99年7月25日晚間9點施用安非他命固未逾24小時，但
    以被告於行為後尚知先丟置前揭空氣槍後，再平安行車至臺
    南市玉井區（99年12月25日改制前為臺南縣玉井鄉），已難
    認其行為時受施用毒品安非他命之作用致其辨識行為違法或
    依其辨識而行為之能力，達到顯著減低之程度；(3)再以被告
    於99年7月27日警詢時所稱「（問：離開華水亭汽車旅館後
    ，為何你未將女孩子載回家，而是載到本轄一心路附近美麗
    四季汽車旅館前開槍，射傷上開三名女孩子？）當初我是以
    開玩笑心態跟她們說我後面有人在跟，然後停下車來至後行
    李箱取出瓦斯槍（應係空氣槍）乙把，在後面玩，寶貝（少
    年吳○○）就問我在幹什麼，我轉身誤觸扳機擊發，不小心
    射擊了他的臉部，然後看到流血倒地驚慌，就趕快跑上車，
    將車趕快開走，行進同時又急著將其他兩名女孩子趕下車，
    以持槍揮舞示意其他女孩下車，不小心又誤觸扳機，打到其
    他女孩子，然後她們兩個就分別跳車，我就把車子趕快開走
    。」等語（見警卷頁2），全無上揭所述施用安非他命產生
    之作用反應，被告於鑑定時所述之事後慌張，亦係見血慌張
    而非毒品作用，其繞行至美麗四季汽車旅館亦非因視幻覺有
    人跟蹤，其射擊亦非受被害人言語或行為刺激所致，亦難認
    其受施用安非他命作用有減少其行為之辨識能力至顯著狀態
    ；(4)準此，被告行為時既無不能辨識其行為違法或欠缺依其
    辨識而行為之能力，其辨識行為違法或依其辨識而行為之能
    力亦無顯著減低之情形，已堪認定，被告及其選任辯護人主
    張有刑法第19條減輕規定之適用，並不足採。前揭鑑定報告
    雖有瑕疵，但亦無再為鑑定之必要，附此敘明。
三、科刑部分
  (一)爰審酌被告未經許可持有具殺傷力之空氣槍，且移置於所
    使用之汽車後車廂，顯然有意供其隨時隨意取用，對社會治
    安造成潛在的任意性危害，又明知毒品對人體之危害與依賴
    ，竟為一時歡愉，轉讓第三級毒品愷他命與未成年人及其他
    成年男子而共同施用，使其嘗受異樣之刺激而忽略對身體健
    康之破壞，再於載送三名少年離開時，未能盡歡而持上揭空
    氣槍予以射擊，分別造成許○○受有槍擊傷併左胸壁及左上
    臂鋼珠彈留置、左肱骨不完全骨折之傷害；少年吳○○受有
    鼻部槍傷併異物嵌入之傷害；少年向○○受有顏面挫擦傷之
    傷害程度不同及各自所造成心理上之陰霾與不安，被害人更
    因此必需接受治療而對日常生活上造成不便，尚未賠償被害
    人，惟念及被告所持有空氣槍數量1枝，持有期間約為2月，
    所轉讓愷他命僅供當時當地之施用，數量非鉅，犯後坦承部
    分犯行之態度等一切情狀，分別量處如主文所示之刑，罰金
    部分並諭易服勞役之折算標準。另就有期徒刑部分，考慮
    為妥適審酌刑罰所兼具「報應主義」及「預防主義」之雙重
    目的，不應僅以被告犯罪次數，作為定其應執行刑之唯一標
    準，且被告上揭犯罪具有相互牽連之關係等情狀，定其應執
    行之刑如主文所示，與所定罰金刑依刑法第51條第10款規定
    ，併執行之，以資懲儆。
  (二)沒收部分：扣案之具殺傷力之空氣槍1枝（槍枝管制編號：
    高鑑0000000000號，含中型鋼瓶1支，係共同構成殺傷力的
    組件）為法律禁止持有之違禁物，應依刑法第38條第1項第1
    款宣告沒收，又上揭空氣槍內含之鋼珠6顆，亦係被告與空
    氣槍一同購得而所有，且係供前述空氣槍擊發以造成殺傷力
    之物，業據被告供明在卷，屬供犯罪所用之物，併依刑法第
    38條第1項第2款宣告沒收。又上揭具殺傷力之空氣槍1枝（
    槍枝管制編號：高鑑0000000000號，含中型鋼瓶1支，係共
    同構成殺傷力的組件）及空氣槍內含之鋼珠6顆，又係被告
    所有供犯成年人故意對少年犯普通傷害罪之三罪所用之物，
    業據被告供承在卷，爰併在該罪項下依刑法第38條第1項第2
    款之規定，宣告沒收。
肆、據上論斷，應依刑事訴訟法第299條第1項前段、第300條，
    槍砲彈藥刀械管制條例第8條第4項、毒品危害防制條例第8
    條第3項、第9條，修正後槍砲彈藥刀械管制條例第8條第6項
    ，兒童及少年福利與權益保障法第112條第1項前段，刑法第
    2條第1項但書、第11條前段、第277條第1項、第55條、第42
    條第3項、第51條第5款、第10款、第38條第1項第1款、第2
    款，刑法施行法第1條之1，判決如主文。
伍、本案經檢察官粟威穆到庭執行職務
中    華    民    國   100    年    12    月    28    日
                  刑事第十三庭  審判長法  官   黃蕙芳
                                      法  官   陳筱雯
                                      法  官   楊智守
以上正本證明與原本無異。
如不服本判決應於收受判決後10日內向本院提出上訴書狀，並應
敘述具體理由。其未敘述上訴理由者，應於上訴期間屆滿後20日
內向本院補提理由書(均須按他造當事人之人數附繕本)「切勿逕
送上級法院」。
中    華    民    國   100    年    12    月    28    日
                                      書記官   蔡毓琦